【裁判字號】    91,上易,1794
【裁判日期】    920122
【裁判案由】    賭博等
【裁判全文】
臺灣高等法院高雄分院刑事判決          九十一年度上易字第一七九四號
    上訴人
    即被告  甲○○  男  四十九.
右上訴人因賭博案件，不服臺灣高雄地方法院九十一年度易字第三一一一號中華民國
九十一年十月二十九日第一審判決（起訴案號：臺灣高雄地方法院檢察署九十一年度
偵字第一五三七四號；併辦案號：同署九十一年度偵字第二一五二二號），提起上訴
，本院判決如左：
      主      文
原判決撤銷。
甲○○共同以賭博為常業，處有期徒刑陸月，如易科罰金，以佰元折算壹日。扣案
如附表所示之電子遊戲機台共拾壹台、賭資共計新台幣柒仟柒佰元均沒收。
      事      實
一、甲○○曾於民國九十一年六月間，因違反動產擔保交易法案件，經台灣高雄地方
    法院判處有期徒刑五月確定（尚未執行，未達累犯），仍不知警惕，明知其未依
    電子遊戲場業管理條例之規定辦理營利事業登記，依法不得經營電子遊戲場業，
    仍基於常業賭博之犯意，自九十一年七月一日起，至同年九月二十六日止，在下
    列地點以擺設電子遊戲機供人把玩之方式賭博財物：
  (1)自民國九十一年七月一日起，在高雄縣岡山鎮○○○路一二六號所經營「吉財神
    實業有限公司」（招牌為「界揚超商」）公眾得出入之場所，擺設渠所有之「大
    舞臺」二台、「喜從天降」、「金象王」、「劍龍」、「龍鳳」各一台電子遊戲
    機共六台，供不特定人投幣打玩，並分別於九十一年七月一日及十五日起，以每
    月薪資新台幣（下同）一萬六千元之代價，僱用有共同犯意聯絡之鍾翠美、吳淑
    燕（均另由檢察官依職權為不起訴處分確定）擔任店員，負責銷售商品兼兌換零
    錢予顧客打玩電子遊戲機及洗分之工作。其賭博方式為：顧客每投入十元之硬幣
    一枚即得開啟十分，再按押機具中之倍數鍵及其他所需之按鍵，如押中者，可按
    所押之倍數而贏得分數，再將所累積之分數，向店員鍾翠美或吳淑燕洗分兌換店
    內等值商品（即洗十分可兌換售價十元之商品）或現金；若未押中，則押注金悉
    歸甲○○獲得，以此方式與不特定之賭客賭博財物，並以之為常業。嗣於九十一
    年七月十六日十時四十分許，賭客卓嵩貴（另為職權不起訴處分）在上揭處所玩
    賭「劍龍」電子遊戲機完畢正欲洗分六百餘分時，為警當場查獲，並扣得上開甲
    ○○所有之電子遊戲機台共六台，電子遊戲機台內賭資一千六百九十元。
  (2)自民國九十一年八月十四日，在所經營位於高雄市苓雅區○○○路二十三號發發
    企業行（招牌亦為界揚超商）公眾得出入之場所，擺設電子遊戲機「金象王」二
    台、「大舞臺」、「劍龍」、「動物柏青樂」各一台，供不特定人投幣把玩，並
    於九十一年八月二十四日起僱用與其有共同犯意聯絡之江秋緯（另由檢察官偵查
    中）擔任店員，負責銷售商品、排貨、兌換零錢予顧客把玩電子遊戲機及洗分之
    工作，並以上開同一方式與不特定賭客賭博財物。嗣於九十一年九月二十六日二
    十二時三十分許，賭客劉世泰（另由檢察官偵查中）在上揭處所把玩「金象王」
    電子遊戲機完畢，正欲洗分六千分並向江秋緯兌換六千元之際，為警當場查獲，
    並扣得上開甲○○所有之電子遊戲機台共五台及欲供兌換之賭資六千元及電子遊
    戲機台內賭資十元。
二、案經高雄縣警察局岡山分局報告台灣高雄地方法院檢察署檢察官聲請簡易判決處
    刑，原審法院改依通常程序審理。
理      由
一、被告甲○○經合法通知未到庭，惟右揭事實，業經被告甲○○於警、偵、原審坦
    承不諱，核與證人鍾翠美、吳淑燕、卓嵩貴、江秋緯、劉世泰於警訊、原審審理
    證述情節相符（九十一年七月十六日、九十一年九月二十六日警訊筆錄、原審九
    十一年十月十五日審判筆錄），且有九十一年七月十六日為警查獲時，扣案之電
    子遊戲機台六台、賭資一千六百九十元及同年九月二十六日為警查獲時扣案之電
    子遊戲機台五台、賭資六千零十元可稽，堪信被告前揭自白與事實相符，此外復
    有現場照片共十五幀、吉財神實業有限公司董事、股東名冊、高雄縣政府營利事
    業統一發證變更登記申請書、有限公司變更登記表租賃契約書、轉讓契約書等在
    卷可資佐證，本件事證明確，被告犯行堪予認定。
二、按刑法上所謂常業犯，係指反覆以同種類之行為目的之社會活動之職業性犯罪而
    言，亦即恃犯罪以維生，縱令同時兼操其他職業，仍無礙其為常業犯罪，非謂常
    業犯必須別無其他正當職業始克構成。（最高法院八十二年台上字第二０七一號
    判例參照），上訴人甲○○於右揭時地，僱用店員鍾翠美等人，負責店內兌換零
    錢予顧客打玩、洗分及兌換等值商品，現金等業務，其等顯有以反覆實施賭博犯
    罪為業之意，並以所得供為生活之資。查上訴人在右開「吉財神實業有限公司」
    、「發發企業行」之公眾得出入場所，擺設電動機具供不特定之賭客賭玩，賭客
    如贏時可兌換現金，如賭輸時，賭資歸其所為，核上訴人甲○○所為，係犯刑法
    第二百六十七條常業賭博罪及電子遊戲場業管理條例第十五條、第二十二條之罪
    。上訴人甲○○與其所僱用之店員吳淑燕、鍾翠美或江秋緯間分別有犯意聯絡及
    行為分擔，為共同正犯。又所犯上述二罪間，有方法目的之牽連關係，應依較重
    之刑法第二百六十七條常業賭博罪處斷。公訴人雖僅就事實一(1)之犯行起訴，然
    檢察官就犯罪事實一部起訴者，其效力及於全部；事實一(2)之犯行，與前揭論罪
    科刑之部分，有常業犯之關係，為單純一罪，本院應一併審理。
三、原審予以論罪科刑，固非無見，惟查在公共或公眾得出入之場所賭博，係刑法第
    二百六十六條之犯罪成立要件，原判決對於「吉財神實業有限公司」、「發發企
    業行」為公眾得出入之場所，於犯罪事實及理由，均未論述；被告以賭博為常業
    ，犯罪事實亦未及，均有未洽。上訴人上訴認量刑太重，雖無理由，惟原判決
    既有可議，自應予撤銷改判。審酌上訴人為「吉財神實業有限公司」「發發企業
    行」之負責人，在該店擺設電動機具供不特定人賭玩，查獲時店內有十一部機台
    供人賭玩，規模非小，破壞社會善良風氣匪淺，惟被告坦承犯行，態度良好，爰
    量處如主文所示之刑，並諭知易科罰金之折算標準。扣案之電子遊戲機台共十一
    台，賭資共計七千七百元，屬當場賭博之器具與在賭檯之財物，應依刑法第二百
    六十六條第二項規定沒收。
四、被告經合法傳喚未到庭，爰不待其陳述逕行判決。
據上論結，應依刑事訴訟法第三百六十九條第一項前段、第三百六十四條、第二百九
十九條第一項前段、第三百七十一條、電子遊戲場業管理條例第十五條、第二十二條
、刑法第十一條、第二十八條、第二百六十七條、第二百六十六條第二項、第五十五
條、第四十一條第一項、罰金罰鍰提高標準條例第一條前段、第二條，判決如主文。
本案經檢察官朱文彬到庭執行職務。
中    華    民    國     九十二     年       一       月     二十二     日
                              臺灣高等法院高雄分院刑事第八庭
                                  審判長法官  郭雅美
                                        法官  張盛喜
                                        法官  裕斗
右正本證明與原本無異。
不得上訴。
                                      書記官  劉金萍
中    華    民    國     九十二     年       一       月     二十四     日
附錄：本判決論罪科刑法條：
刑法第二百六十七條
以賭博為常業者，處二年以下有期徒刑，得併科一千元以下罰金。
電子遊戲場業管理條例第十五條：
未依本條例規定辦理營利事業登記者，不得經營電子遊戲場業。
電子遊戲場業管理條例第二十二條：
違反第十五條規定者，處行為人一年以下有期徒刑、拘役或科或併科新臺幣五十萬元
以上二百五十萬元以下罰金。
                                                                        Ｆ


司法院資訊處製作；財團法人民間司法改革基金會備份。
